臺灣新竹地方法院刑事裁定
111年度單聲沒字第40號
聲  請  人  臺灣新竹地方檢察署檢察官
被      告  彭志雄




上列聲請人聲請單獨宣告沒收違禁物案件（111年度聲沒字第139
號），本院裁定如下：
    主  文
扣案之第一級毒品海洛因貳包（驗餘淨重共肆點壹參公克）、第
二級毒品甲基安非他命貳包（驗餘淨重分別為壹點零捌捌公克、
壹點壹參參公克）均沒收銷燬；扣案之分裝袋貳包、吸食器壹組
、電子磅秤壹台及分食吸管貳支，均沒收之。
    理  由
一、按違禁物得單獨宣告沒收，查獲之第一級、第二級毒品及專
    供製造或施用第一級、第二級毒品之器具，不問屬於犯罪行
    為人與否，均沒收銷燬之，刑法第40條第2項及毒品危害防
    制條例第18條第1項前段分別定有明文。次按，供犯罪所用
    、犯罪預備之物或犯罪所生之物，屬於犯罪行為人者，得沒
    收之，刑法第38條第2項前段定有明文。末按，刑法第38條
    第2項、第3項之物、第38條之1第1項、第2項之犯罪所得，
    因事實上或法律上原因未能追訴犯罪行為人之犯罪或判決有
    罪者，得單獨宣告沒收，刑法第40條第3項亦有明文。
二、本件聲請意旨略以：新竹市警察局第二分局於民國110年8月
    3日下午3時5分許，在被告彭志雄位於新竹縣○○市○○路0段00
    0巷00號居所內，查獲被告犯施用及持有第一、二級毒品案
    件，業經臺灣新竹地方檢察署檢察官以110年度毒偵字第157
    0號為不起訴處分確定，有該處分書在卷足稽。惟查扣案之
    第一級毒品海洛因2包(淨重共計4.18公克)、第二級毒品甲
    基安非他命2包(毛重分別為1.29公克、1.49公克)係違禁物
    ；分袋裝2包、吸食器1組、電子磅秤1台及分食吸管（聲請
    書誤載為吸管）2支等物，均為被告所有且供犯罪所用之物
    ，請依首揭法條規定宣告沒收銷燬及沒收等語。
三、查被告彭志雄施用第一、二級毒品之行為，經臺灣新竹地方
    檢察署檢察官聲請，而經本院於110年11月18日以110年度毒
    聲字第674號裁定令入勒戒處所觀察、勒戒後，因認無繼續
    施用毒品之傾向，經臺灣新竹地方檢察署檢察官於111年4月
    28日以110年度毒偵字第1570號為不起訴處分確定等情，有
    上揭案號之不起訴處分書及臺灣高等法院被告前案紀錄表各
    1份附卷可稽。
　　而被告於110年8月3日為警查獲時所扣得海洛因2包（保管字
    號：110年度白字第59號，扣押物品清單見臺灣新竹地方檢
    察署110年度毒偵字第1570號卷第53頁），經送法務部調查
    局濫用藥物實驗室鑑定，鑑定結果：送驗粉末檢品2包，經
    檢驗均含第一級第6項毒品海洛因成分，合計淨重4.18公克
    （驗餘淨重4.13公克，空包裝總重0.64公克），純度41.61%
    ，純質淨重1.74公克，有法務部調查局濫用藥物實驗室110
    年9月22日調科壹字第11023010460號鑑定書1份附卷可稽（
    見臺灣新竹地方檢察署110年度毒偵字第1570號卷第52頁）
    ；扣得甲基安非他命2包（保管字號：110年度安字第362號
    ，扣押物品清單見臺灣新竹地方檢察署110年度毒偵字第157
    0號卷第66頁），經送台灣尖端先進生技醫藥股份有限公司
    毒品原物鑑定實驗室鑑定結果為：①證物外觀：白色透明結
    晶、毛重1.29公克、淨重1.094公克、使用量0.006公克、剩
    餘量1.088公克、定性檢驗結果：甲基安非他命（Methamphe
    tamine）；②證物外觀：白色透明結晶、毛重1.49公克、淨
    重1.161公克、使用量0.028公克、剩餘量1.133公克、定性
    檢驗結果：甲基安非他命（Methamphetamine），有台灣尖
    端先進生技醫藥股份有限公司毒品原物鑑定實驗室110年9月
    2日毒品證物鑑定分析報告2份附卷可稽（見臺灣新竹地方檢
    察署110年度毒偵字第1570號卷第70至71頁），且經被告於
    警詢及偵訊時供承在卷（見臺灣新竹地方檢察署110年度毒
    偵字第1570號卷第10頁反面、第33頁反面），復參以被告為
    警採尿送檢驗結果亦呈現安非他命、甲基安非他命、嗎啡、
    可待因陽性反應，有台灣尖端先進生技醫藥股份有限公司11
    0年8月20日出具之濫用藥物檢驗報告及新竹市警察局偵辦毒
    品案件尿液檢體委驗單各1份附卷可佐（見臺灣新竹地方檢
    察署110年度毒偵字第1570號卷第75至76頁），堪認前揭扣
    案物品分別係毒品危害防制條例管制之第一級毒品海洛因、
    第二級毒品甲基安非他命，均屬違禁物。
　　另扣案之分裝袋2包、吸食器1組、電子磅秤1台及分食吸管2
    支（保管字號：110年度保字第1052號，扣押物品清單見臺
    灣新竹地方檢察署110年度毒偵字第1570號卷第57頁），係
    被告所有且供施用毒品所用之物，業據被告於警詢及偵查時
    供承在卷（見臺灣新竹地方檢察署110年度毒偵字第1570號
    卷第10頁反面、第33頁反面），自應依刑法第38條第2項前
    段之規定宣告沒收。從而聲請人聲請單獨宣告沒收銷燬該扣
    案之第一級毒品海洛因2包、第二級毒品甲基安非他命2包（
    扣除鑑驗用罄部分）及聲請沒收該扣案之分裝袋2包、吸食
    器1組、電子磅秤1台及分食吸管2支，揆諸前揭說明，核無
    不合，應予准許。
四、末按甲基安非他命（Methamphetamine）及安非他命（Amphe
    tamine）均屬安非他命類之中樞神經興奮劑，且安非他命及
    甲基安非他命之俗名通常混用，而一般用語之習慣，亦未詳
    加區分安非他命與甲基安非他命。而國內緝獲之安非他命藥
    物，多為甲基安非他命；施用安非他命後，尿液中僅可檢出
    安非他命，此觀諸行政院衛生署管制藥品管理局（現改制為
    衛生福利部食物藥品管理署）93年12月22日管檢字第093001
    2251號、95年7月7日管檢字第0950007209號函釋自明。是依
    卷附台灣尖端先進生技醫藥股份有限公司110年8月20日出具
    之濫用藥物檢驗報告1紙（見臺灣新竹地方檢察署110年度毒
    偵字第1570號卷第75頁），本案被告於歷次陳述中所指之「
    安非他命」，及扣押物品目錄表、扣押物品清單關於「安非
    他命」之記載，應均係「甲基安非他命」之誤，附此敘明。
五、爰依刑事訴訟法第220條、第455條之36第2項，毒品危害防
    制條例第18條第1項前段，刑法第11條、第38條第2項、第40
    條第2項、第3項，裁定如主文。　　
中　　華　　民　　國　　111 　年　　7 　　月　　 18 　日
                  刑事第八庭    法　官　林哲瑜
以上正本證明與原本無異。　　　　　　　　　
如不服本裁定應於送達後5日內向本院提出抗告狀。
中　　華　　民　　國　　111 　年　　7 　　月　　20　　日
                                書記官  胡家寧